臺灣高等法院臺南分院刑事裁定
110年度毒抗字第712號
抗  告  人  
即  被  告  甲○○



上列抗告人因聲請強制戒治案件，不服臺灣臺南地方法院中華民
國110年8月10日裁定(110年度毒聲字第795號)，提起抗告，本院
裁定如下：
    主  文
抗告駁回。
    理  由
一、本件抗告意旨略以：抗告人即被告甲○○（下稱被告）因毒品
    危害防治條例案件送觀察勒戒後，卻因評估標準被裁定強制
    戒治，顯有影響被告權益，按因毒品危害防制條例修正及最
    高法院刑事大法庭109年11月18日109年度台上大字第3826號
    刑事裁定變更適用觀察勒戒處遇之對象、標準及頻率，為此
    法務部與衛生福利部及專家學者業已研議修正「有無繼續施
    用毒品傾向評估標準」，就評分項目、前科紀錄有所調整，
    並於110年3月26日生效。本件被告依修正前之「有無繼續施
    用毒品傾向評估標準」評估後認有繼續施用毒品傾向，惟其
    於適用修正後之「有無繼續施用毒品傾向評估標準」重新評
    估後，或有評估為無繼續施用之可能性，原裁定未能參考修
    正後之評估標準表，恐有影響被告權益之虞，爰依刑事訴訟
    法第403條第1項規定提起抗告，祈請鈞院將原裁定予以撤銷
    ，另為適法之裁定云云。
二、按觀察、勒戒後，檢察官或少年法院（地方法院少年法庭）
    依據勒戒處所之陳報，認受觀察、勒戒人無繼續施用毒品傾
    向者，應即釋放，並為不起訴之處分或不付審理之裁定；認
    受觀察、勒戒人有繼續施用毒品傾向者，檢察官應聲請法院
    裁定或由少年法院（地方法院少年法庭）裁定令入戒治處所
    強制戒治，其期間為6個月以上，至無繼續強制戒治之必要
    為止，但最長不得逾1年，毒品危害防制條例第20條第2項定
    有明文。且關於有無繼續施用毒品傾向之評估標準，法務部
    因應修法後之實務狀況，已於110年3月26日以法矯字第1100
    6001760號函修正頒布「有無繼續施用毒品傾向評估標準紀
    錄表」、「有無繼續施用毒品傾向評估標準評分說明手冊」
    （下稱「修訂後之評估標準」），係以前科紀錄與行為表現
    、臨床評估、社會穩定度三項合併計算分數，每一大項皆有
    靜態因子與動態因子。先以靜態因子分數評分，靜態因子分
    數總分在60分（含）以上為「有繼續施用毒品傾向」；60分
    以下，與動態因子分數相加，如果總分在60分（含）以上，
    為「有繼續施用毒品傾向」，且與修正前之評估標準最大不
    同在於就前科紀錄部分設有配分上限。而被告有無「繼續施
    用毒品傾向」，係依具體個案之臨床實務及相關事證等情綜
    合判定，有其相當之專業依據及標準，且涉及專門醫學，又
    衡酌強制戒治之目的，係為協助施用毒品者戒斷毒品之心癮
    及身癮所為之一種保安處分類型，該評估標準係將與判斷有
    無繼續施用傾向之相關因素加以列舉及量化，適用於每一位
    受觀察、勒戒處分之人，具一致性、普遍性、客觀性，以利
    執法者判定受勒戒人有無繼續施用毒品傾向，倘其評估由形
    式上觀察，無擅斷或濫權等明顯不當之情事，法院宜予尊重
    。
三、查被告因施用第一級毒品海洛因、第二級毒品甲基安非他命
    案件，經原審以110年度毒聲字第495號裁定令入法務部○○○○
    ○○○○附設勒戒處所觀察、勒戒，於110年6月27日送該勒戒處
    所執行，嗣經觀察、勒戒後，經勒戒處所依該所相關專業知
    識經驗人士在被告觀察、勒戒期間，依其本職學識評估其前
    科紀錄與行為表現、臨床評估及社會穩定度等，評定前科紀
    錄與行為表現30分、臨床評估35分、社會穩定度0分，小計
    靜態因子60分、動態因子5分，總分65分，綜合判斷認定「
    有繼續施用毒品傾向」等節，有原審110年度毒聲字第495號
    裁定、臺灣臺南地方檢察署檢察官觀察勒戒處分執行指揮書
    、法務部○○○○○○○○110 年8 月4 日南所衛字第11000065720
    號函暨有無繼續施用毒品傾向證明書、評估標準紀錄表各1
    份記載甚詳（見臺灣臺南地方檢察署110年度毒偵字第1009
    號卷）在卷可稽。且依上述評估標準表及臺灣高等法院被告
    前案紀錄表檢視，評分項目之「前科紀錄與行為表現」中，
    被告有⑴毒品犯罪前科7筆（5分/筆，計10分/上限10分）、⑵
    首次毒品犯罪年齡（20歲以下，計10分）、⑶其他犯罪相關
    紀錄4筆（2分/筆，計8分/上限10分）、⑷入所時尿液毒品檢
    驗（無藥物反應計0分），靜態分子得分計28分，⑸所內行為
    表現（持續於所內抽菸計2分/上限15分），動態因子得分計
    2分，是此項目評分總計30分並無違誤；「臨床評估」部分
    ，被告有⑴多重毒品濫用（計10分/上限10分）、⑵合法物質
    濫用（菸，計2分/上限6分）、⑶使用方式有注射使用（10分
    /上限10分）、⑷使用年數超過1年（計10分/上限10分），靜
    態分子得分計32分，⑸無精神疾病（0分）、臨床綜合評估為
    輕度（3分/上限7分），動態因子得分計3分，是此項目評分
    總計35分，亦無違誤；「社會穩定度」部分則評為0分，因
    此合計總分65分，綜合判斷認定「有繼續施用毒品傾向」。
    上開判定結果係依主管機關訂頒之（新修正）評估基準進行
    ，在客觀上並無逾越裁量標準，且上開判定結果是由專業醫
    師依前開評估基準所為之專業判斷，上揭評估除詳列各項靜
    態因子、動態因子之細目外，並有各細目之配分、計算及上
    限，並非評估之醫師所得主觀擅斷，是該評估標準紀錄表乃
    係該勒戒處所相關專業知識經驗人士於被告執行觀察、勒戒
    期間，依其本職學識綜合上開各節評估，具有科學驗證而得
    出被告有繼續施用毒品傾向之結論，所為評估應屬可信。被
    告空泛所指本件評估未參考修正後之評估標準云云，即非可
    採。
四、綜上所述，原審因而依檢察官之聲請，適用毒品危害防制條
    例第20條第2項後段之規定，裁定令入戒治處所施以強制戒
    治，其期間為6個月以上，至無繼續強制戒治之必要為止，
    但最長不得逾1年，經核並無不合。被告執上開情詞提起抗
    告，為無理由，應予駁回。
據上論結，應依刑事訴訟法第412 條，裁定如主文。
中　　華　　民　　國　　110 　年　　9 　　月　　6 　　日
                  刑事第二庭    審判長法  官  陳珍如
                                      法  官  陳弘能
                                      法  官  黃裕堯
以上正本證明與原本無異。
不得再抗告。
　　　　　　　　　　　　　　　　　　　書記官  蔡孟芬
中　　華　　民　　國　　110 　年　　9 　　月　　6 　　日